【裁判字號】    97,台非,316
【裁判日期】    970711
【裁判案由】    偽造文書
【裁判全文】
最高法院刑事判決              九十七年度台非字第三一六號
上  訴  人  最高法院檢察署檢察總長
被      告  甲○○
上列上訴人因被告偽造文書案件，對於台灣台南地方法院中華民
國九十七年三月三十一日第一審確定簡易判決 (九十七年度簡字
第六二八號，起訴案號：台灣台南地方法院檢察署九十二年度偵
緝字第三八０號)，認為違法，提起非常上訴，本院判決如下：
    主  文
原判決關於違背法令之部分撤銷。
    理  由
非常上訴理由稱：「一、按判決不適用法則或適用法則不當者，
為違背法令，刑事訴訟法第三百七十八條定有明文。又按『本條
例施行前，經通緝而未於九十六年十二月三十一日以前自動歸案
接受偵查、審判或執行者，不得依本條例減刑。』中華民國九十
六年罪犯減刑條例第五條亦定有明文。二、查本件被告經台灣台
南地方法院於九十二年十月九日發布通緝後，遲於『九十七年一
月七日』始聯繫警方自動歸案，有台灣台南地方法院通緝稿一份
及台中縣警察局豐原分局通緝案件報告書一份附卷可稽。依首開
規定，自不得予以減刑，惟原審判決卻誤為減刑，顯有判決不適
用法則之違背法令情事。案經確定，爰依刑事訴訟法第四百四十
一條、第四百四十三條提起非常上訴，以資糾正」等語。
本院按判決不適用法則或適用不當者，為違背法令，刑事訴訟法
第三百七十八條定有明文。又中華民國九十六年罪犯減刑條例第
五條規定：「本條例施行前，經通緝而未於中華民國九十六年十
二月三十一日以前自動歸案接受偵查、審判或執行者，不得依本
條例減刑」。是被告若於上開減刑條例施行（即九十六年七月十
六日）前經法院通緝，而未於九十六年十二月三十一日以前自動
歸案接受審判者，即不得依該條例減刑。本件被告甲○○因偽造
文書案件，經台灣台南地方法院於九十七年三月三十一日以九十
七年度簡字第六二八號刑事簡易判決處有期徒刑六月，並依中華
民國九十六年罪犯減刑條例之規定，減為有期徒刑三月，如易科
罰金，以銀元三百元即新台幣九百元折算一日確定。惟依卷內資
料，被告因逃匿，經台灣台南地方法院於九十二年十月九日發布
通緝，迨九十七年一月七日，才聯繫警方自動到案，並接受審判
，有台灣台南地方法院九十二年十月九日南院刑緝字第六二二號
通緝稿、九十七年二月二十五日南院雅刑呂銷字第七九號撤銷通
緝稿、台中縣警察局豐原分局九十七年一月七日中縣豐警偵字第
０九七０００００一一０號通緝案件報告書及調查筆錄，附於台
灣台南地方法院九十二年度訴字第七七０號、九十七年度訴緝字
第一六號、九十七年度簡字第六二八號案卷可稽。是被告於上開
減刑條例施行前經通緝，並未於九十六年十二月三十一日以前自
動歸案接受審判，依上述說明，自不得依該條例減刑。原審法院
不察，遽依該條例予以減刑，自有適用法則不當之違背法令。案
經確定，非常上訴意旨執以指摘，為有理由。惟原判決尚非不利
於被告，應僅將原判決關於違背法令之部分撤銷，以資糾正。
據上論結，應依刑事訴訟法第四百四十七條第一項第一款前段，
判決如主文。
中    華    民    國  九十七  年    七    月   十一   日
                      最高法院刑事第三庭
                          審判長法官  張  清  埤
                                法官  陳  世  雄
                                法官  蔡  國  在
                                法官  陳  世  淙
                                法官  洪  佳  濱
      本件正本證明與原本無異
                                      書  記  官
中    華    民    國  九十七  年    七    月   十五   日
                                                    ｍ


司法院資訊處製作；財團法人民間司法改革基金會備份。
